最高法院刑事判決　　　　　　一○○年度台上字第二七四一號
上　訴　人　蔡志宏
選任辯護人　許文彬律師
　　　　　　林如君律師
上　訴　人　蔡鉅
選任辯護人　趙元昊律師
　　　　　　黃慧仙律師
上　訴　人　吳遠翔
選任辯護人　許巍騰律師
上列上訴人等因強盜案件，不服台灣高等法院中華民國一○○年
三月二日第二審判決（九十九年度上訴字第四一七三號，起訴案
號：台灣台北地方法院檢察署九十九年度偵字第一五四八一、一
五四八三號），提起上訴，本院判決如下：
    主  文
上訴駁回。
    理  由
按刑事訴訟法第三百七十七條規定，上訴於第三審法院，非以判
決違背法令為理由，不得為之。是提起第三審上訴，應以原判決
違背法令為理由，係屬法定要件。如果上訴理由書狀並未依據卷
內訴訟資料，具體指摘原判決不適用何種法則或如何適用不當，
或所指摘原判決違法情事，顯與法律規定得為第三審上訴理由之
違法情形，不相適合時，均應認其上訴為違背法律上之程式，予
以駁回。本件原判決維持第一審論上訴人蔡志宏以意圖為自己不
法之所有，結夥三人以上以強暴致使不能抗拒而取他人財物罪，
處有期徒刑五年；論上訴人蔡鉅、吳遠翔以意圖為自己不法之
所有，結夥三人以上攜帶兇器以強暴致使不能抗拒而取他人之物
罪，各處有期徒刑六年十月之判決，駁回上訴人三人在第二審之
上訴。已詳敘調查、取捨證據之結果及憑以認定犯罪事實之心證
理由，對於上訴人三人事後否認犯行之供詞及其所辯各節認非可
採，亦詳加指駁。從形式上觀察，原判決並無足以影響判決結果
之違法情形存在。蔡志宏上訴意旨略以：(一)、原判決以：蔡鉅
交付蔡志宏一支專供案發當日聯繫使用之行動電話（以下或稱手
機），其等對於本案有相當謀議云云，然蔡鉅於原審證稱：伊
之前有送過手機給蔡志宏……伊沒有向蔡志宏說什麼事情，伊不
能確定吳庭維（業經第一審判刑確定）他們是否會去行搶等語，
蔡志宏無從僅以受贈手機一事，預見其欲結夥行搶，且張家瀚（
業經第一審判刑確定）於偵查中證稱：伊不認識蔡志宏等語，足
見蔡志宏僅認識蔡鉅、吳遠翔，不認識其他共同正犯，亦不知
悉結夥強盜之情事，原判決對於前揭有利於蔡志宏之證據既未採
信，又未說明其理由，有判決不備理由之違法。(二)、原判決事實
欄記載：蔡志宏於民國九十八年四月二十八日上午及下午二時二
十分，與蔡鉅通過二次電話，蔡鉅因而得知應於何時上前埋
伏云云，然蔡鉅於原審證稱：蔡志宏於該日下午二點打電話給
伊，共一次；被害人印度籍商人希倫於偵查中證稱：伊當日二點
多到台北市○○區○○路吳明春經營之珠寶加工廠各等語，則蔡
志宏與希倫均於下午二時到達前揭地點，且蔡志宏亦無法自行聯
絡印度籍商人，當日上午自無從事先得知有商人欲前往珠寶加工
廠買賣鑽石，並告知蔡鉅，而吳遠翔等係於蔡志宏於當日下午
與蔡鉅聯繫之前，已在咖啡店集合，並於蔡志宏撥打電話後五
分鐘，即到達案發現場，足見梁家聚（業經第一審判刑確定）等
當日強盜與蔡志宏於該日下午打電話給蔡鉅之間，並無因果關
係，原審未調查蔡志宏與蔡鉅之通話時間及次數，有應於審判
期日調查之證據而未予調查之違法。(三)、原判決依蔡鉅於審理
時陳稱：伊有跟蔡志宏提一下打算要搶印度籍商人，他們可能會
下手等詞，即推認蔡志宏已預見結夥三人以上強盜等事實，然蔡
鉅既未告知「確定」要行搶，亦未說明「他們」是否為三人以
上，原審僅憑推測遽行論罪，有判決適用法則不當之違法。又吳
遠翔、蔡鉅證稱：當時只有打算從印度籍商人背後搶他的皮包
等語，足見蔡鉅起初僅有搶奪之犯意，蔡志宏縱與其聯繫，亦
無從知悉在場之人會變更為「強盜」之犯意，原審對於前揭有利
於蔡志宏之證言，既未採信，又未說明其理由，亦有判決不備理
由之違法。(四)、蔡鉅於第一審證稱：伊也不知道是哪一個印度
商人會去等語，而與吳明春交易鑽石之印度籍商人並非只有希倫
一人，有許多商人身材瘦小，原審未調查蔡志宏是否知悉係哪一
位印度籍商人會到珠寶加工廠進行交易，即率爾以：「只有多人
始足以壓制年輕力壯之希倫」，論斷蔡志宏與梁家聚等有結夥強
盜之犯意聯絡等情，有應於審判期日調查之證據而未予調查之違
法。(五)結夥三人以上之犯罪，應以在場共同實行或在場參與分擔
實行犯罪之人為限，不包括同謀共同正犯在內。蔡志宏僅告知蔡
鉅有印度籍商人前來之消息，對於蔡鉅結夥強盜之犯行並不
知情，亦未在場共同實行結夥強盜之行為，自不符「結夥三人」
之要件，原判決遽認其有結夥強盜之犯行，有判決不適用法則之
違法云云。蔡鉅上訴意旨略以：(一)、原判決認定係：由梁家聚
、張家瀚二人下手實行強盜行為，則既無三人以上在場共同實行
犯罪，即不符結夥三人以上之加重強盜罪要件，原審論以結夥三
人以上強盜罪，亦有判決不適用法則之違法。(二)、原判決於事實
欄先稱：蔡鉅要求蔡志宏如有印度籍商人前往珠寶加工廠之消
息，即予回報，並告知有同夥數人計劃結夥行搶云云，係認蔡
鉅與蔡志宏討論時，已有加重強盜之犯意，後謂：蔡鉅獲得蔡
志宏同意後，與吳遠翔、吳庭維見面，討論強盜鑽石之計畫云云
，係認蔡鉅在找蔡志宏時尚無結夥三人以上攜帶兇器強盜之犯
意，對於蔡鉅何時產生犯意之認定，前後不一，有判決理由矛
盾之違法。(三)、原審法院於調查證據時，僅提示吳庭維、吳遠翔
以共同正犯之身分所為陳述，並未提示其等二人於第一審法院審
理時以證人身分所為證述，是此部分顯係未經合法調查之證據，
乃原判決竟援引其等以證人身分所為之證述資為判決之基礎，採
證違背法令。(四)、其於原審法院具狀請求傳訊張銘鶴（業經第一
審判刑確定）以調查當時共有何人在85度Ｃ咖啡店，蔡鉅是否
曾與張銘鶴聯絡等事項，原審未予提訊調查，有應於審判期日調
查之證據而未予調查之違法。(五)、吳遠翔、吳庭維、張銘鶴前後
供述不一，原審未詳為說明其取捨之理由，採證有證據上理由矛
盾之違法等詞。吳遠翔上訴意旨略稱：原判決於事實欄先稱：吳
遠翔與吳庭維、張銘鶴一同在85度Ｃ咖啡廳討論犯案細節，並由
張銘鶴、吳庭維依計畫至附近商店購買水果刀一把云云，認吳遠
翔與其等有加重強盜之犯罪聯絡；於理由欄則謂：張銘鶴前後陳
述關於事前有無提及使用兇器一節有不一之現象，然吳遠翔對於
結夥三人以上攜帶兇器強盜犯行，至少存未必故意云云，就吳遠
翔對於犯罪事實究係存有確定故意或不確定故意，前後之認定及
論敘不一，有判決理由矛盾之違法等語。惟按：(一)、認定犯罪事
實之證據不以直接證據為限，間接證據亦包括在內，如綜合各種
間接證據，本於推理之作用而為判斷，而其論斷無違論理及經驗
法則，即不得指為違法。原判決以蔡志宏於偵查中及第一審自承
：蔡鉅交予手機一支，案發當日其有持該手機以暗語通知蔡
鉅有關印度商人過來珠寶加工廠等情（見偵字第一五四八三號卷
第三○○頁、第一審卷(一)第一七五頁、卷(二)第一一五頁），於警
詢中供稱：「（案發當天你打電話給蔡鉅的內容為何？）我跟
他說去吃飯，因案發前我與他約定只要用這個電話打給他，他就
知道有印度商人已經在珠寶加工廠。」「（蔡鉅有無告知如何
酬庸？）他說事成之後再說。」等語（見偵字第一五四八一號卷
第六十三頁），及蔡鉅於偵查及第一審證稱：「我有跟蔡志宏
提過，如果這幾天有印度商人，要打電話給我，因為吳庭維找人
要去搶奪，當天中午十二點多……，我接到蔡志宏電話。」「四
支行動電話是我出錢，吳遠翔去買的，包含手機跟易付卡。」「
有跟他說要搶。」「（該四支手機誰用？）我、蔡志宏、吳遠翔
、吳庭維。」「（何時拿行動電話給他？）案發前三、四天，我
跟他說請他提供消息給我的時候拿給他的。」「（給他時裡面有
輸入本件行搶時你的聯絡電話？）有。」「當天他打電話給我，
跟我說『去吃飯』，我就知道意思。」等語等證據資料（見偵字
第一五四八一號卷第一八五頁、第一審卷(二)第一一四頁），敘明
：蔡志宏與蔡鉅間案發前已論及報酬，交付一支專供案發當日
聯繫及預設有蔡鉅電話號碼之行動電話，約定以「去吃飯」為
暗語，憑以認定蔡志宏與蔡鉅就本件強盜犯行有相當之謀議。
俱依卷證逐一說明、審認，所為說明及論斷並無違背經驗、論理
等證據法則，不容指為違法。原判決雖未就蔡鉅於第一審證稱
：「沒有向蔡志宏說什麼事情，不能確定吳庭維他們是否會去行
搶」等情，說明如何不足為蔡志宏有利之認定，然因不足以推翻
原判決所為事實認定，仍與理由不備有間，自不得據為第三審上
訴之合法理由。(二)、原審依蔡志宏於偵查中供承其從事珠寶加工
十年餘，提供線索之目的在供人搶奪財物等語（見偵字第一五四
八一號卷第一八九頁）。證人希倫於檢察官偵查中證稱：「（是
否認識蔡志宏？）我們常碰面，但不知道名字」等語（見偵字第
一五四八一號卷第一九五頁）。共同正犯梁家聚證稱：「吳庭維
就載我們去吉林路那邊，吳庭維叫我和張家瀚下車等一個壯壯黑
黑的外國人」等語，及希倫係西元一九八三年（即民國七十二年
）二月二十四日生，有其年籍資料在卷可憑，其年僅二十餘歲，
身體壯碩等證據資料（見偵字第一五四八一號卷第一六二、一九
四頁背面），說明以蔡志宏從事珠寶加工十年餘，所選定者又係
一年輕體壯之印度珠寶商，如遭搶奪，當無不奮力抵抗之理，而
要在光天化日下，趁其不備奪取鑽石誠屬難事，徵諸希倫當時遭
梁家聚、張家瀚強盜時亦確實奮力反抗、扭打，蔡鉅等人為奪
取鑽石，而購買四支電話供聯絡之用，精心籌劃，勢在必得，蔡
志宏亦可預見蔡鉅及下手實行之人，一時無法以搶奪手段得逞
時，會使用強暴手段壓制希倫，使希倫無法抵抗以達其目的，參
以蔡鉅於第一審法院為羈押前訊問時供稱：「（你有無跟蔡志
宏說打算要搶印度商人？）之前有跟他提一下，有這個打算……
，我是說『他們』可能會下手。」等語（見聲羈字第二九二號卷
第六頁背面），亦提及下手奪取鑽石之人為數人，且在客觀上亦
唯有多人始足以壓制希倫之防備及抵抗，憑以認定蔡志宏係在此
一認知下而為通風報信，主觀上已預見蔡鉅可能以結夥三人以
上施強暴之方式搶劫鑽石，有結夥三人以上加重強盜之未必故意
。審酌張銘鶴於第一審法院為羈押前訊問時陳稱：「蔡鉅說作
案時間、地點他會再打電話，還提到那個印度商人上去的那個鑽
石加工廠裡面有個『內鬼』，會打電話給蔡鉅說印度商人下去
了，蔡鉅會再打電話給我們，這都是在85度Ｃ說的」等語（見
偵字第一五四八三號卷第二四三頁所附筆錄），及吳遠翔於偵查
中供稱：「（珠寶工廠內應的人是誰？）蔡志宏」等語（見偵字
第一五四八三號卷第二九二頁倒數第一列），蔡志宏如未在案發
現場，其如何能目睹希倫進入珠寶加工廠，而於希倫下樓欲離去
之極短時間內，適時撥打電話予蔡鉅，蔡鉅再於希倫下樓離
去前通知梁家聚前往現場埋伏並動手，暨其等在市區內犯案亦必
有人在場就近接應，始能立刻脫身等情，因認其等應負共同正犯
之責。原審所為說明與論斷，並無違背經驗及論理等證據法則，
不容任指為違法。縱原判決未就張家瀚於偵查中證稱：伊不認識
蔡志宏；及吳遠翔、蔡鉅證稱：當時只有打算從印度籍商人背
後搶奪皮包各等情，說明如何不足為有利於蔡志宏之證明，亦不
足以動搖原判決所為上開事實之認定，因與判決結果不生影響，
仍與判決理由不備之違法情形不相適合。(三)、所謂應於審判期日
調查之證據，係指與待證事實具有關聯性而有予調查之必要者而
言，如依原判決所為證據上之論斷，足認事實審法院縱予調查，
亦無從動搖原判決就犯罪事實之認定者，即欠缺調查之必要性，
事實審法院未予調查，亦屬調查證據職權之適法行使，不得指為
違法而據為第三審上訴之合法理由。原判決依蔡志宏自承：案發
當日有依蔡鉅之要求，於印度珠寶商欲離去上開珠寶加工廠時
，以暗語「去吃飯」對蔡鉅通風報信，及蔡鉅證稱：接獲蔡
志宏之電話就知道意思，旋即通知吳遠翔，吳遠翔再通知梁家聚
等人下手等情，認係因蔡志宏之通風報信，梁家聚等始對希倫下
手搶劫財物等情，而不再就蔡志宏與蔡鉅通話時間及次數等細
節為無益之調查，依上揭說明，要屬事實審法院調查證據職權之
適法行使，與調查職責未盡之違法情形不相適合，亦不得據為第
三審上訴之合法理由。蔡志宏從事珠寶加工，希倫為珠寶商，其
等於案發前已多次與希倫見面，已如前述，證人吳庭維證稱：蔡
鉅有帶我們三人開車經過看一下現場，看那邊比較沒有照相的
地方，之後就等消息等語（見偵字第一五四八三號卷第二四六頁
）。案發時蔡志宏僅以電話告知蔡鉅「去吃飯」，蔡鉅轉告
後，在場埋伏之梁家聚等人即知下手搶劫對象為黑黑壯壯之希倫
，如非事先即已鎖定，何能如此迅速，則原審未再調查蔡志宏事
前是否知悉搶劫對象，亦與應於審判期日調查之證據而未予調查
之違法有間。(四)、在台北市○○路四六一巷吳明春經營之珠寶加
工廠外，對希倫下手搶劫者係梁家聚、張家瀚（見偵字第一五四
八一號卷第一六二頁），然當時吳庭維亦在吉林路現場巷口車上
等待接應（見第一審卷(一)第二十六頁背面、(二)卷第五十七頁），
巷口距離珠寶加工廠甚近，有刑案現場勘查報告在卷可憑（見聲
拘字第八十三號卷第二十八頁），則梁家聚等三人所處位置之空
間上極為接近，吳庭維在客觀之空間內亦得隨時加入壓制希倫之
反抗，使希倫無力拒抗，易於其等強盜犯行之遂行，則原判決以
：在犯案現場下手之人有梁家聚、張家瀚及吳庭維等三人攜帶兇
器為之，上訴人蔡志宏自應同負結夥三人以上之加重強盜罪責（
見原判決第二十頁）於法即無不合，並無上訴意旨所指之適用法
則不當之違法。(五)、原判決係於事實欄先認定蔡鉅擬搶劫鑽石
變賣換取現金而要求蔡志宏通風報信，同時告知將有同夥數人結
夥行搶，斯時蔡志宏已有預見蔡鉅將結夥搶劫鑽石，與嗣又認
定於蔡志宏同意後，覓得並邀吳遠翔、吳庭維、張銘鶴、張家瀚
、梁家聚參與等情，並無矛盾，不容任意指為違法，而資為第三
審上訴之合法理由。(六)、依審判筆錄所記載，原審於調查證據時
，係將共同正犯吳庭維、吳遠翔於第一審歷次所述筆錄，一併提
示予蔡鉅閱覽並告以要旨（見原審卷第二一一頁背面、第二一
二頁背面），並未予以區分，是所提示及告知之內容當係包含吳
庭維、吳遠翔二人以證人之身分及以共同被告之身分而為陳述之
筆錄，並無上訴意旨所指採用未經合法調查之證據作為判決基礎
之違法情形。(七)、原判決依蔡鉅自承有要求蔡志宏於印度商人
前往吳明春經營之珠寶加工廠時予以通風報信，並出錢請吳遠翔
購買四支含預付卡之行動電話，除自己持用其中一支外，其餘分
別交由蔡志宏、吳遠翔、吳庭維等持用，在案發前曾與吳遠翔、
吳庭維在吉林路與錦州街口之85度Ｃ咖啡廳討論，由吳遠翔、吳
庭維去動手，工具亦由其等準備，計劃全部由吳庭維掌握，案發
當日接獲蔡志宏電話後，即聯絡吳遠翔等不利於己之供述（見第
一審卷(一)第二十五頁背面、偵字第一五四八三號卷第二三一頁、
第二三二頁背面），證人蔡志宏證稱：蔡鉅曾交付手機，案發
當日有以所交付之手機向蔡鉅通風報信（見偵字第一五四八三
號偵查卷第三００頁、第一審卷(二)第一一五頁），證人吳庭維於
第一審證稱：案發前一星期左右，蔡鉅及吳遠翔、吳庭維等相
約在錦州街、吉林路口85度Ｃ咖啡廳見面，蔡鉅提到要去搶印
度商人鑽石，並授意吳庭維找人手，案發前二、三日，吳遠翔、
蔡鉅、張銘鶴、吳庭維再度約上開85度Ｃ咖啡廳見面，討論搶
鑽石之事，當時有人提及要用刀子，但以不傷害人為原則等語（
見第一審卷(二)第一０六頁）；於第一審為羈押前訊問時陳稱：蔡
鉅有說要拿刀子嚇印度商人（見第一審聲羈卷第二十一頁），
證人吳遠翔於第一審證稱：那時伊與蔡鉅常聯絡，聊天時伊與
蔡鉅均有提到要搶珠寶之事；案發前一星期，其與蔡鉅在85
度Ｃ咖啡廳提供消息予吳庭維、張銘鶴，由吳庭維等人去動手，
談論過程中，張銘鶴有說動手之事其會另外找人等證據資料（見
第一審卷(二)第一一一頁背面），並以：蔡鉅為方便共同正犯間
之聯繫，出資購買四支行動電話分別交給蔡志宏等人，並自己持
用其中一支，張家瀚等人於強盜取得希倫之手提包後旋即交予蔡
鉅，其於案發前即知悉犯案手法並非徒手為之等情，足見蔡
鉅就本件犯行居於主導之地位，憑以認定蔡鉅與吳庭維等人亦
有共同犯意聯絡及行為分擔，應共負結夥三人以上攜帶兇器強盜
之罪責。所為論斷與說明俱與卷證相符。另以蔡鉅聲請提訊張
銘鶴到庭調查張銘鶴所證蔡鉅在85度Ｃ咖啡廳時稱要用市價六
成之價格買走搶得之鑽石時，何人在場見聞？張銘鶴所證作案時
間、地點會再打電話聯絡，則其是否留下電話給蔡鉅等情，因
張銘鶴業經第一審法院行交互詰問，且待證事項不影響於事實之
認定，無傳訊之必要（見原判決第十頁倒數第二列起），而未再
為無益之調查，要屬事實審法院調查證據職權之適法行使，與應
於於審判期日調查之證據而未予調查之違法有間，不得據為第三
審上訴之合法理由。(八)、原判決於理由內已說明：關於蔡鉅與
吳遠翔、吳庭維、張銘鶴等人在85度Ｃ見面，究竟發生在案發前
一星期或案發前二、三日，吳遠翔與吳庭維所述有所出入，參諸
蔡鉅已坦承在案發前一星期，有與吳遠翔、吳庭維等在85度Ｃ
咖啡廳為上開謀議，則在該次見面後，於案發前是否有再度見面
，或究否於案發前曾與張銘鶴見面商議犯行，均無礙於蔡鉅與
吳庭維等在案發前已謀議由吳庭維負責有關工具、人手及逃亡動
向等事實之認定。又證人吳庭維或稱蔡鉅有說要拿刀子，或說
一起商議之蔡鉅、吳遠翔、張銘鶴當中有人說要拿刀子云云，
所述內容雖不完全一致，但關於在案發前，蔡鉅等多人已討論
作案工具一節，則屬一致，而蔡鉅亦自承並非徒手為之，參以
案發當日，吳庭維及張銘鶴於決定下手後即前往購買水果刀，而
梁家聚及張家瀚下手時，更使用鐵棒及買來之水果刀，與吳庭維
所述蔡鉅於案發前已和吳遠翔、吳庭維等討論要以刀子或棍子
等物強盜財物等情相符（見原判決第七、九頁），憑以取捨認定
蔡鉅知悉係欲結夥攜帶兇器強盜財物等情，並無上訴意旨所指
之證據上理由矛盾之違法。(九)、原判決依吳遠翔於警詢、偵查中
及第一審坦承案發前與吳庭維、張銘鶴等人在85度Ｃ咖啡店見面
談本件搶案，案發當天其與吳庭維在一起，吳庭維帶張銘鶴與二
位朋友等在85度Ｃ咖啡店，於接獲蔡鉅電話時，即告知吳庭維
並坐上吳庭維所駕駛之車輛，途中有下車買兇器，憑以認定吳遠
翔已多次參與討論劫取印度商人鑽石之謀議（見原判決第十一至
十三頁），另以：吳庭維於第一審證稱：案發前二、三日，與吳
遠翔及張銘鶴、蔡鉅在85度Ｃ咖啡廳見面，當場有提到要以刀
子去嚇唬人等情（見第一審卷(二)第一○六頁），足徵案發前吳遠
翔等人討論作案手段時，已經談及要使用刀子或棍子等犯罪工具
。證人張家瀚稱：「張銘鶴去買東西，買完東西回來後才把刀子
交給我。」等語（見第一審卷(二)第五十六頁）。張銘鶴於第一審
為聲押前訊問時供稱：「案發當天我跟吳庭維碰面後就去咖啡廳
附近一家商店買一把水果刀及鐵鑿，其他三人仍留在咖啡廳等我
們，我與吳庭維去買工具時，他們三人都知道，買回來之後我跟
吳庭維就將之交給張家瀚、梁家聚。」等語（見聲羈字第二九二
號卷第十八頁背面），雖其事後於第一審證稱：「不知吳遠翔是
否知情，交付刀子時也不知吳遠翔是否有看見。」云云（見第一
審卷(二)第六十三頁）。然參諸吳遠翔等既參與謀議，吳遠翔與蔡
鉅、蔡志宏、吳庭維更分持聯繫用之手機，各按分派之工作進
行及在約定處所守候接應，復利用不同之汽車為交通工具，足見
吳遠翔與吳庭維、張銘鶴等人事先業經共同籌劃，張銘鶴、吳庭
維於案發當日離開相聚之咖啡廳後旋即前往購買水果刀，張家瀚
、梁家聚一開始即直接以兇器敲打希倫之頭部下手，其等二人係
張銘鶴找來而非奪取鑽石之主謀，自無擅自主張之理，其等於犯
案當日下手前尚與吳遠翔、張銘鶴、吳庭維在咖啡廳相聚，之後
即依計畫前往作案，並無突發之意外，倘係未經共謀合意而使用
兇器，其等當無臨時起意攜帶兇器強盜之理，因認張家瀚、梁家
聚係依照吳遠翔等先前討論之決意，使用刀器進行強盜之犯罪計
畫，始合於常情等情，憑以認定吳遠翔有結夥攜帶兇器強盜之犯
意。俱憑卷證資料，逐一說明、審認，其推理與論斷衡諸經驗及
論理法則皆無違背。至原判決復以：退一步言之，若事先確實未
言明下手之手段，僅約定以不傷人為原則云云，然吳遠翔所謀議
者乃奪取一印度商人所攜帶之昂價鑽石，情理上何能輕易以搶奪
之手段為之？是吳遠翔等人對於下手之張家瀚、梁家聚極可能以
強暴至使不能抗拒之手段為之，不可能無所預見，亦足以認定吳
遠翔至少可預見張家瀚等犯罪手段，將以刀子對印度商人施強暴
或傷害，而強行取走其鑽石，而非僅「徒手搶奪鑽石」等情，因
認吳遠翔至少亦有不確定故意部分，縱未盡妥洽。然除去此部分
之論述，依上開說明亦應為同一之認定，於判決結果不生影響，
仍不得據為第三審之上訴理由。經核上訴人三人上訴意旨均係置
原判決所為明白論斷於不顧，仍持已為原判決指駁之陳詞，徒憑
己見，再為事實上之爭執，或就屬於事實審法院採證認事職權之
適法行使及不影響判決本旨之枝節事項，任意指摘，難認已符合
首揭法定之第三審上訴要件。其等上訴俱違背法律上之程式，應
予駁回。
據上論結，應依刑事訴訟法第三百九十五條前段，判決如主文。
中    華    民    國  一○○  年    五    月  二十五  日
                      最高法院刑事第七庭
                          審判長法官  邵  燕  玲  
                                法官  李  伯  道  
                                法官  孫  增  同  
                                法官  李  嘉  興  
                                法官  吳      燦  
本件正本證明與原本無異
                                      書  記  官  
中    華    民    國  一○○  年    六    月    一    日
                                                      Q